【裁判字號】    98,交聲,1992
【裁判日期】    980914
【裁判案由】    聲明異議
【裁判全文】
臺灣臺中地方法院交通事件裁定        98年度交聲字第1992號
原處分機關  交通部公路總局臺中區監理所
受處分人    甲○○
上列異議人因違反道路交通管理處罰條例案件，對於交通部公路
總局臺中區監理所九十八年五月二十日所為之裁決（中監違字第
裁六○─Ｚ00000000號裁決書），聲明異議，本院裁定
如下：
    主  文
異議駁回。
    理  由
一、原處分略以：異議人即受處分人（下稱異議人）甲○○，駕
    駛車號Ｈ四—八○七二號自用小客車，於民國九十八年四月
    一日十三時四十六分許，行經國道三號南下二○六公里處，
    因「未繫安全帶未帶駕照」違規，遂依道路交通管理處
    罰條例第三十一條第二項、第二十五條第一項第三款、第六
    十三條規定，對異議人裁處罰鍰新臺幣（下同）三千三百元
    等語。
二、異議意旨略以：異議人於前揭時、地駕駛汽車確實有繫安全
    帶，員警當時於距離異議人一至二百公尺處以目測方式，判
    定異議人未繫安全帶之準確性應屬有誤，且無照片可資佐證
    ，停車後員警亦有看到異議人係繫著安全帶，伊並當場向員
    警抗辯，但員警卻仍執意開罰單，員警之舉發與事實不符，
    爰聲明異議，請求撤銷原處分關於未繫安全帶部分等語。
三、按汽車駕駛人，駕駛汽車未隨身攜帶駕駛執照者，處三百元
    以上六百元以下罰鍰；又汽車行駛於高速公路，其駕駛人未
    繫安全帶者，處駕駛人三千元以上六千元以下罰鍰；安全帶
    之帶扣應確實緊繫，安全帶應置手臂上端以上，道路交通管
    理處罰條例第二十五條第三款、第三十一條第二項，汽車駕
    駛人及前座乘客繫安全帶實施及宣導辦法分別定有明文。
四、經查：
    異議人甲○○駕駛前揭車輛於上揭時、地，經員警當場攔停
    行舉發有「汽車行駛於高速公路上，其駕駛人未繫安全帶」
    及「駕駛汽車未隨身攜帶駕駛執照」之違規，原處分機關乃
    依道路交通管理處罰條例第三十一條第二項、第二十五條第
    三款之規定，於九十八年五月二十日以中監違字第裁六○－
    Ｚ00000000號裁決書裁處異議人罰鍰三千三百元等
    情，此有臺中縣警察局中市警交字第Ｚ00000000號
    舉發通知單一紙、內政部警政署國道公路警察局第七警察隊
    九十八年四月二十九日公警七交字第○九八○七七一○八二
    號函及交通部公路總局臺中區監理所前揭裁決書一份在卷可
    稽；又員警舉發各項道路交通違規事由，本不以提出採證照
    片或錄影者為限，倘受限於交通違規事實發生之即時性（如
    闖紅燈之瞬間違規）、急迫性（如駕駛人避免遭取締酒後駕
    車而改由未飲酒之乘客駕駛），而由員警依其親身見聞經過
    ，填製通知單舉發汽車駕駛人交通違規事實，且於事後到庭
    接受法院訊問，並給予受處分人當面質疑之機會，亦屬法之
    所許。依證人即當日舉發本件交通違規之員警乙○○於本院
    訊問時證稱：「（問：當時執行何種勤務？本件舉發目睹過
    程及舉發情形為何？）答：巡邏勤務，負責交通稽查、事故
    處理。當時我們在巡邏的行進間，行經施工路段，當時內線
    與中線都封閉，只有外側一個車道可以通行，我們跟在本件
    車輛後方，距離約三部車，時速約二十至三十公里，因為施
    工路段有回堵，中間約隔了三台車，因為他的車子是自小客
    貨車，車輛比較高（庭呈相片一張，相片是我們攔下來時拍
    得），他的車子沒有貼隔熱紙，可以清楚看到左側安全帶的
    扣環沒有扣上，是整個垂在車旁的Ｂ柱旁，扣環是鐵做的，
    所以看的到。該處因施工回堵不便攔查，所以過了施工路段
    才攔停，我們開到他的車子旁邊向他比手勢要他靠邊停，比
    手勢時角度看不到他安全帶是否扣上，但我們下車時，他的
    安全帶是已經扣上的，我們當場問他是否未繫安全帶，他本
    來沒有承認，但後來有承認，我們有錄音（庭呈錄音光碟及
    譯文附卷）」等語，所證舉發上開違規事實經過具體明確，
    應足證明本件違規行為係前開警員當場親眼所見發覺而加以
    取締者；另依證人庭呈照片所示車輛外觀，可清楚由後方看
    到車內駕駛座左側安全帶位置，於該車後方三部車之距離，
    應足依肉眼判斷該車輛行進間其內駕駛人之安全帶扣環有無
    扣上（若駕駛人有將安全帶扣上，至少安全帶會斜過左肩；
    若未扣上，則安全帶是完全下垂）。綜上所述，異議人未繫
    安全帶行駛於道路上之違規行為，應堪認定，異議人以上開
    情詞置辯，否認其違規之實，尚不足採。從而，原處分機關
    據以援引上開規定，裁處罰鍰三千元整，並無不當。本件聲
    明異議為無理由，應予駁回。
五、據上論斷，應依道路交通管理處罰條例第八十七條第二項，
    道路交通案件處理辦法第十九條規定，裁定如主文。
中    華    民    國    98    年    9     月    14    日
                        交通法庭  法  官  郭書豪
以上正本證明與原本無異。
如不服本裁定，應於收受送達後5日內向本院提出抗告狀。（應
附繕本）
                                  書記官  陳美虹
中    華    民    國    98    年    9     月    14    日


司法院資訊處製作；財團法人民間司法改革基金會備份。
